---
title: "Unsere Hainleite"
output: 
  html_document:
    theme: readable
    self-contained: TRUE
    toc: true
    toc_float: true
    includes:
      before_body: tracking.html
---

```{r setup, include=FALSE}
knitr::opts_chunk$set(echo = FALSE, message = FALSE, warning = FALSE, cache=TRUE)

library(librarian)
shelf(rgdal, sf, sp, ggspatial, raster, tidyverse, tmap, rnaturalearth, hrbrthemes, leaflet, RColorBrewer, ggtext, paletteer, lib = lib_paths()[1])
library(osmdata)

color_loss <- RColorBrewer::brewer.pal(11, "RdYlGn")[2]
color_cover <- RColorBrewer::brewer.pal(11, "RdYlGn")[7]
color_gain <- RColorBrewer::brewer.pal(11, "RdYlGn")[11]

```



```{r get hainleite and siedlung shapes}
q <- osmdata::opq_osm_id("2029105", type = "relation")
hainleite <- osmdata::osmdata_sf(q) 
hainleite <- hainleite$osm_multipolygons


siedlungen <- read_sf(file.path("data", "sie01_f.shp"))
#create 0.05 arc around hainleite shape
hainleite_buffer <- hainleite %>%
  st_buffer(dist = 0.05) %>%
  st_transform(crs = st_crs(siedlungen))

#filter siedlungen within hainleite buffer
siedlungen_hainleite <- siedlungen %>% 
  st_intersection(hainleite_buffer) %>%
  st_simplify()

#obtaining siedlung area size
siedlungen_hainleite_area <- siedlungen_hainleite %>%
  group_by(OBJID, NAM) %>%
  summarise() %>%
  ungroup() %>%
  summarise(NAM = NAM, area = st_area(.)) %>%
  mutate(area = units::drop_units(area/10000)) %>%
  ungroup() 

siedlungen_hainleite_labels <- siedlungen_hainleite %>%
  group_by(NAM) %>%
  summarise() %>%
  ungroup() 

```


```{r getGFW, eval=TRUE}
etrs <- "+proj=longlat +datum=WGS84 +no_defs"
#https://data.globalforestwatch.org/datasets/tree-cover-loss-hansen-umd-google-usgs-nasa
lossyear <- raster(file.path("data", "Hansen_GFC-2019-v1.7_lossyear_60N_010E.tif"))
treecover <- raster(file.path("data", "Hansen_GFC-2019-v1.7_treecover2000_60N_010E.tif"))
gain <- raster(file.path("data", "Hansen_GFC-2019-v1.7_gain_60N_010E.tif"))

#keep only forest raster within hainleite bounding box
loss_hainleite <- crop(lossyear, hainleite)
treecover_hainleite <- crop(treecover, hainleite)
gain_hainleite <- crop(gain, hainleite)

#set all 0 values to NA
loss_hainleite[loss_hainleite==0] <- NA
treecover_hainleite[treecover_hainleite==0] <- NA
gain_hainleite[gain_hainleite==0] <- NA

# make explicit year labels
loss_hainleite <- setValues(loss_hainleite, values = values(loss_hainleite)+2000)

#convert to polygon
loss_hainleite_sf <- rasterToPolygons(loss_hainleite) 
treecover_hainleite_sf <- rasterToPolygons(treecover_hainleite)
gain_hainleite_sf <- rasterToPolygons(gain_hainleite)

```

```{r keep only hainleite shape for GFW, eval=TRUE}
hainleite <- hainleite %>%
  st_make_valid()


#keep only true shape of hainleite
loss_hainleite_sf <- loss_hainleite_sf %>%
  st_as_sf() %>%
  st_intersection(hainleite) %>%
  select(Hansen_GFC.2019.v1.7_lossyear_60N_010E)

gain_hainleite_sf <- gain_hainleite_sf %>%
  st_as_sf() %>%
  st_intersection(hainleite) %>%
  select(Hansen_GFC.2019.v1.7_gain_60N_010E, geometry) 

```


```{r summarise GFW, eval=TRUE}

#summarise loss squares into larger groups
loss_hainleite_sf_sum <- loss_hainleite_sf %>%
  group_by(Hansen_GFC.2019.v1.7_lossyear_60N_010E) %>% 
  summarise() 

gain_hainleite_sf_sum <- gain_hainleite_sf %>%
  group_by(Hansen_GFC.2019.v1.7_gain_60N_010E) %>% 
  summarise() 


loss_sizes <- loss_hainleite_sf_sum %>%
  summarise(year = Hansen_GFC.2019.v1.7_lossyear_60N_010E, area = units::drop_units(st_area(.))) %>%
  mutate(area = area/10000) %>%
  st_drop_geometry() 


gain_sizes <- gain_hainleite_sf_sum %>%
  summarise(year = Hansen_GFC.2019.v1.7_gain_60N_010E, area = units::drop_units(st_area(.))) %>%
  mutate(area = area/10000) %>%
  st_drop_geometry()

```


```{r heavycomputing stuff, eval=FALSE}
treecover_hainleite_sf <- treecover_hainleite_sf %>%
  st_as_sf() %>%
  st_intersection(hainleite)

treecover_hainleite_sf %>%
  select(Hansen_GFC.2019.v1.7_treecover2000_60N_010E, geometry) %>% 
  summarise(treecover = round(Hansen_GFC.2019.v1.7_treecover2000_60N_010E, digits = -1)) -> treecover_hainleite_sf_round

treecover_hainleite_sf_round %>%
  ungroup() %>%
  group_by(treecover) %>%
  summarise() -> treecover_hainleite_sf_sum


gain_hainleite_sf <- gain_hainleite_sf %>%
  st_as_sf() %>%
  st_intersection(hainleite)

```



```{r waldschadeflaechen}

# metadata of waldschadflaechen a la Sergej Chmara http://www.geoproxy.geoportal-th.de/geoclient/metadata.jsp?MURL=https%3A//sdi.geoportal-th.de/SDIProCSW/Service.svc/get%3FREQUEST%3DGetRecordById%26SERVICE%3DCSW%26VERSION%3D2.0.2%26Elementsetname%3Dfull%26outputSchema%3Dhttp%3A//www.isotc211.org/2005/gmd%26ID%3De2acab5e-325d-4c3d-b3ab-1938f697bf3a

#Layer enthält Waldflächen, die in Folge der Extremwetterereignisse und nachfolgender Schädlingsbefall im Zeitraum 1.7.2018 bis 01.08.2020 abgestorben oder bereits geräumt sind. Diese Flächen müssen wieder bewaldet und von Wildverbis geschützt werden. Enthalten sind Schadflächen unabhängig von Baumart und Schadensursache (Borkenkäfer bei Fichte und Lärche, Trockenschäden bei Buche, Eschentriebsterben, Diplodia-Pilzbefall bei Kiefer, Eichen-Frassschäden u.v.a.m) Die Daten sind aus der Auswertung der Satellitenbilder der Senthinel-Mission entstanden.

# get shapes from here http://www.geoproxy.geoportal-th.de/download-service/opendata/forst/WALDSCHAEDEN.zip

schadflaechen <- read_sf("WALDSCHAEDEN.shp")%>%
  sf::st_transform(crs = st_crs(hainleite))

schadflaechen_kyf <- schadflaechen %>%
  st_simplify() %>%
  st_intersection(st_buffer(hainleite, dist = 0.01))

```

```{r summarise schadflaechen}

area_schaden <- schadflaechen_kyf %>%
  group_by() %>%
  summarise(area = (st_area(.))) %>%
  mutate(area = area) %>%
  st_drop_geometry() %>%
  summarise(area = sum(area)/10000) %>%
  units::drop_units()

area_hainleite <- hainleite %>%
  summarise(area = (st_area(.))) %>%
  mutate(area = area) %>%
  st_drop_geometry() %>%
  summarise(area = sum(area)/10000) %>%
  units::drop_units()

```



```{r vergleichsflaechen}

gebauede <- read_sf(file.path("..", "000_MasterData", "HU-TH", "gebaeude-th.shp")) %>%
  st_set_crs(4647) %>%
  st_intersection(st_transform(hainleite_buffer, crs = 4647))

make_comparison <- function(focus_village = NA) {

  gebaeude_focus <- gebauede %>%
    st_intersection(st_transform(filter(siedlungen_hainleite_labels, NAM == focus_village), crs = 4647)) %>%
    st_simplify()

  ggplot() +
    geom_sf(data = filter(siedlungen_hainleite_labels, NAM == focus_village), fill = "grey60", lwd = 0) +
    geom_sf(data = gebaeude_focus, fill = "grey20", lwd = 0) +
    labs(title = paste0(focus_village, ": ", round(filter(siedlungen_hainleite_area, NAM == focus_village)$area, digits = 1), " Hektar")) +
    theme_void() +
    theme(plot.title = element_text(size = 22))

}

```



Man geht durch den Wald und merkt: es tut sich was. Kahle Fächen, ehemalige Waldhütten sind jetzt auf dem Felde. Wie viel Hainleite haben wir eigentlich schon verloren?

Diese Seite liefert Antworten darauf. Thüringen Forst veröffentlicht Waldschadflächen und wir haben diese Daten leicht verständlich für die Hainleite dargestellt. 



```{r lossyears, eval=FALSE}
ggplot(data = loss_sizes) +
  geom_bar(aes(x = year, y = area), stat = "identity", fill = color_loss) +
  theme_ipsum() +
  labs(title = "So viele Hektar Wald verlieren wir jedes Jahr", x = "Jahr", y = "Hektar", caption = "Quelle: Global Forest Watch")
```

## Schadhafte Hainleite

4.7 Prozent klingt wenig. So viel Waldfläche der Hainleite ist vom Forst als schadhaft befunden. Das entspricht 505 Hektar Wald.


```{r hainleite and schaden size}
ggplot() +
  geom_bar(data = area_schaden, aes(x = "Schadflächen 2018-2020", y = area), stat = "identity", fill = color_loss) +
  geom_bar(data = area_hainleite, aes(x = "Gesamtfläche Hainleite", y = area), stat = "identity", fill = color_gain) +
  labs(title = paste0("<span style='color:", 
                      color_loss, 
                      ";'>4.7% Schadflächen</span> im Vergleich zur <span style='color:",
                      color_gain,
                      ";'>gesamten Hainleite</span>"), x = "", y = "Hektar", caption = "Quelle: Thüringen Forst") +
  theme_ipsum() +
  theme(
  plot.title = element_markdown()
)
```


```{r gainversusloss, eval=FALSE}
#Zum Vergleich: von 2000 bis 2019 sind so viele Hektar Bäume dazgekommen. Das ist etwa ein Zehntel des Verlusts. 

loss_sizes %>%
  summarise(area = sum(area)) %>%
  ggplot() +
    geom_bar(aes(x = "Verlust seit 2000", y = area), stat = "identity", fill = color_loss) +
    geom_bar(data = gain_sizes, aes(x = "Zuwachs seit 2000", y = area), stat = "identity", fill = color_gain) +
    labs(title = paste0("<span style='color:", 
                        color_loss, 
                        ";'>Baumflächen verloren</span> gegen <span style='color:",
                        color_gain,
                        ";'>neue Baumflächen</span> seit 2000"), x = "Jahr", y = "Hektar", caption = "Quelle: Thüringen Forst") +
    theme_ipsum() +
    theme(
    plot.title = element_markdown()
  )
```

## Wo genau verlieren wir die Hainleite?

```{r out.width='100%'}
# plot overall loss
overall_map <- ggplot() +
  geom_sf(data = hainleite, lwd = 0, fill = color_cover) +
  #geom_sf(data = loss_hainleite_sf_sum, lwd = 0, fill = color_loss) +
  geom_sf(data = schadflaechen_kyf, lwd = 0, fill = color_loss) +
  geom_sf(data = siedlungen_hainleite_area, fill = "grey80", lwd = 0) +
  geom_sf_text(data = siedlungen_hainleite_labels, 
               aes(label = NAM, geometry = geometry), color = "grey50", 
               size = 2.5, check_overlap = TRUE, nudge_x = 0.005, nudge_y = 0.005) +
  #labs(title = paste0(round(sum(loss_sizes$area), digits = 1), " Hektar Hainleite verloren</a>")) +
  labs(title = paste0("2018 bis Mitte 2020 sind <span style='color:", 
                      color_loss, 
                      ";'>", 
                      round(sum(area_schaden$area), digits = 1), 
                      " Hektar Hainleite zu Schaden gekommen</span>"), caption = "Quellen: Thüringen Forst und Geoportal") +
  theme_void() +
  theme(
    plot.title = element_markdown()
  )

overall_map
```

Vielleicht kannst du dir 505 Hektar Wald schwer vorstellen. Wir auch kaum. Also haben wir hier ein paar Vergleiche herausgesucht. 505 Hektar Wald sind so viel wie die **Siedlungsfläche von Bad Frankenhausen, Oldisleben und Heldrungen zusammen:**

```{r out.width=c('33%', '33%', '33%'), fig.show='hold'}
make_comparison(focus_village = "Bad Frankenhausen")
make_comparison(focus_village = "Oldisleben")
make_comparison(focus_village = "Heldrungen")
```


```{r out.width='100%', eval=FALSE}
#Das fatale Jahr 2019 nehmen wir noch einmal genauer in den Blick:
# plot only 2019 loss
ggplot() +
  geom_sf(data = hainleite, lwd = 0, fill = color_cover) +
  geom_sf(data = filter(loss_hainleite_sf_sum, Hansen_GFC.2019.v1.7_lossyear_60N_010E == 2019), lwd = 0, fill = color_loss) +
  geom_sf(data = siedlungen_hainleite_area, fill = "grey80", lwd = 0) +
  geom_sf_text(data = siedlungen_hainleite_labels, 
               aes(label = NAM, geometry = geometry), color = "grey50", 
               size = 3, check_overlap = TRUE, nudge_x = 0.005, nudge_y = 0.005) +
  labs(title = paste0("2019 haben wir <span style='color:", 
                      color_loss, 
                      ";'>", 
                      round(max(loss_sizes$area), digits = 1), 
                      " Hektar Hainleite verloren</span>"), caption = "Quellen: GFW, Geoportal Thüringen") +
  theme_void() +
      theme(
    plot.title = element_markdown()
  )
```


```{r out.width=c('100%'), eval=FALSE}
#Zum Vergleich: alle roten Flächen zusammen sind etwa so groß wie Schernberg. Wir haben 2019 also so viele Hektar Bäume verloren, wie Schernberg groß ist.  
make_comparison(focus_village = "Schernberg")
```

## Entdecke Waldschäden vor deiner Haustür


Mit dieser interaktiven Karte kannst du hineinzoomen und schauen, wo genau in deiner Gegend die Hainleite Schäden leidet. Ein Blick in den Wald zeigt das Problem natürlich noch besser. 

```{r make interactive maps, out.width='100%'}

pal_cover <- colorNumeric("Greens", domain = values(treecover_hainleite), na.color = "transparent")

#pal_loss <- colorNumeric("Reds", domain = values(schadflaechen_kyf), na.color = "transparent")


m <- leaflet(elementId = "forestmap") %>% setView(lat = 51.3289, lng = 10.9266, zoom = 11) %>%
      addProviderTiles(providers$CartoDB.Positron, group = "Default") %>%
      #addProviderTiles(providers$Esri.WorldImagery, group = "Satellite", options = providerTileOptions(opacity = 1)) %>%
      #addProviderTiles(providers$OpenStreetMap.HOT, group = "HOTOSM", options = providerTileOptions(opacity = 1)) %>%

addLayersControl(
    overlayGroups = c("Baumbedeckung", "Schadflächen"),
    options = layersControlOptions(collapsed = FALSE)
  ) 

m %>% 
  addPolygons(data = schadflaechen_kyf, group = "Schadflächen", stroke = FALSE, fillOpacity = 1, fillColor = color_loss) %>%
  addRasterImage(treecover_hainleite, colors = pal_cover, opacity = 0.8, group = "Baumbedeckung") 
  #addLegend(pal = pal_cover, values = values(treecover_hainleite),
  #  title = "Baumbedeckung in %") 
  # addLegend(pal = pal_loss, values = values(schadflaechen_kyf),
  #   title = "Verlorene Baumflächen nach Jahren", labFormat = labelFormat(big.mark = ""))

```



```{r eval=FALSE}

all_animation <-  ggplot() +
  geom_sf(data = hainleite, lwd = 0, fill = RColorBrewer::brewer.pal(11, "RdYlGn")[9]) +
  geom_sf(data = loss_hainleite_sf_sum, lwd = 0, fill = RColorBrewer::brewer.pal(11, "RdYlGn")[2]) +          
  transition_states(Hansen_GFC.2019.v1.7_lossyear_60N_010E,
                    transition_length = 2,
                    state_length = 1) +
  geom_sf(data = siedlungen_hainleite_area, fill = "grey80", lwd = 0) +
  geom_sf_text(data = siedlungen_hainleite_labels, 
               aes(label = NAM, geometry = geometry), color = "grey50", 
               size = 2.5, check_overlap = TRUE, nudge_x = 0.005, nudge_y = 0.005) +
  labs(title = paste0("Von 2000 bis 2019 haben wir ",round(sum(loss_sizes$area), digits = 1), " Hektar Hainleite verloren")) +
  theme_void() +
  ggtitle('Jahr {Hansen_GFC.2019.v1.7_lossyear_60N_010E}',
          subtitle = 'Frame {frame} of {nframes}')

animate(all_animation, nframes = 20)

 

```

## FAQ

### Wer steckt dahinter?

[Christoph](https://chris.toph.eu), freiberuflicher Datenanalyst aus der Region. 

### Woher stammen die Daten? 

* Die Wald-Daten kommen von Thüringen Forst und können [hier](http://www.geoproxy.geoportal-th.de/download-service/opendata/forst/WALDSCHAEDEN.zip) bezogen werden. [Hier](http://www.geoproxy.geoportal-th.de/geoclient/metadata.jsp?MURL=https%3A//sdi.geoportal-th.de/SDIProCSW/Service.svc/get%3FREQUEST%3DGetRecordById%26SERVICE%3DCSW%26VERSION%3D2.0.2%26Elementsetname%3Dfull%26outputSchema%3Dhttp%3A//www.isotc211.org/2005/gmd%26ID%3De2acab5e-325d-4c3d-b3ab-1938f697bf3a) können Metadaten eingesehen werden. 
* Die Größen von Siedlungen kommen vom [Geoportal Thüringen](https://www.geoportal-th.de/de-de/Downloadbereiche/Download-Offene-Geodaten-Th%C3%BCringen)

### Wovon wird die Hainleite beschädigt?

Die Datenquelle vom Thüringen Forst erfasst alle Arten von Schäden, namentlich "Borkenkäfer bei Fichte und Lärche, Trockenschäden bei Buche, Eschentriebsterben, Diplodia-Pilzbefall bei Kiefer, Eichen-Frassschäden u.v.a.m" (aus der Datenbeschreibung). Welche genau auf die Hainleite zutreffen kann bei örtlichen Forst-ExpertInnen erfragt werden. 

### Wie kann ich das selbst machen? 

Der Quellcode ist [hier auf Github veröffentlicht](https://github.com/chris-toph-t/waldsterben). 


