---
title: "Unsere Hainleite"
output: 
  html_document:
    theme: readable
    self-contained: TRUE
    includes:
      before_body: tracking.html
---

```{r setup, include=FALSE}
knitr::opts_chunk$set(echo = FALSE, message = FALSE, warning = FALSE, cache=TRUE)

library(librarian)
shelf(rgdal, sf, sp, ggspatial, raster, tidyverse, tmap, rnaturalearth, hrbrthemes, leaflet, RColorBrewer, ggtext, paletteer, lib = lib_paths()[1])
library(osmdata)

color_loss <- RColorBrewer::brewer.pal(11, "RdYlGn")[2]
color_cover <- RColorBrewer::brewer.pal(11, "RdYlGn")[7]
color_gain <- RColorBrewer::brewer.pal(11, "RdYlGn")[11]

```


```{r get hainleite and siedlung shapes}
q <- osmdata::opq_osm_id("2029105", type = "relation")
hainleite <- osmdata::osmdata_sf(q) 
hainleite <- hainleite$osm_polygons


siedlungen <- read_sf(file.path("data", "sie01_f.shp"))
#create 0.05 arc around hainleite shape
hainleite_buffer <- hainleite %>%
  st_buffer(dist = 0.05) %>%
  st_transform(crs = st_crs(siedlungen))

#filter siedlungen within hainleite buffer
siedlungen_hainleite <- siedlungen %>% 
  st_intersection(hainleite_buffer) %>%
  st_simplify()

#obtaining siedlung area size
siedlungen_hainleite_area <- siedlungen_hainleite %>%
  group_by(OBJID, NAM) %>%
  summarise() %>%
  ungroup() %>%
  summarise(NAM = NAM, area = st_area(.)) %>%
  mutate(area = units::drop_units(area/10000)) %>%
  ungroup() 

siedlungen_hainleite_labels <- siedlungen_hainleite %>%
  group_by(NAM) %>%
  summarise() %>%
  ungroup() 

```


```{r}
etrs <- "+proj=longlat +datum=WGS84 +no_defs"
#https://data.globalforestwatch.org/datasets/tree-cover-loss-hansen-umd-google-usgs-nasa
lossyear <- raster(file.path("data", "Hansen_GFC-2019-v1.7_lossyear_60N_010E.tif"))
treecover <- raster(file.path("data", "Hansen_GFC-2019-v1.7_treecover2000_60N_010E.tif"))
gain <- raster(file.path("data", "Hansen_GFC-2019-v1.7_gain_60N_010E.tif"))

#keep only forest raster within hainleite bounding box
loss_hainleite <- crop(lossyear, hainleite)
treecover_hainleite <- crop(treecover, hainleite)
gain_hainleite <- crop(gain, hainleite)

#set all 0 values to NA
loss_hainleite[loss_hainleite==0] <- NA
treecover_hainleite[treecover_hainleite==0] <- NA
gain_hainleite[gain_hainleite==0] <- NA

# make explicit year labels
loss_hainleite <- setValues(loss_hainleite, values = values(loss_hainleite)+2000)

#convert to polygon
loss_hainleite_sf <- rasterToPolygons(loss_hainleite) 
treecover_hainleite_sf <- rasterToPolygons(treecover_hainleite)
gain_hainleite_sf <- rasterToPolygons(gain_hainleite)

```

```{r keep only hainleite shape}

#keep only true shape of hainleite
loss_hainleite_sf <- loss_hainleite_sf %>%
  st_as_sf() %>%
  st_intersection(hainleite) %>%
  select(Hansen_GFC.2019.v1.7_lossyear_60N_010E)

gain_hainleite_sf <- gain_hainleite_sf %>%
  st_as_sf() %>%
  st_intersection(hainleite) %>%
  select(Hansen_GFC.2019.v1.7_gain_60N_010E, geometry) 

```


```{r summarise}

#summarise loss squares into larger groups
loss_hainleite_sf_sum <- loss_hainleite_sf %>%
  group_by(Hansen_GFC.2019.v1.7_lossyear_60N_010E) %>% 
  summarise() 

gain_hainleite_sf_sum <- gain_hainleite_sf %>%
  group_by(Hansen_GFC.2019.v1.7_gain_60N_010E) %>% 
  summarise() 


loss_sizes <- loss_hainleite_sf_sum %>%
  summarise(year = Hansen_GFC.2019.v1.7_lossyear_60N_010E, area = units::drop_units(st_area(.))) %>%
  mutate(area = area/10000) %>%
  st_drop_geometry() 


gain_sizes <- gain_hainleite_sf_sum %>%
  summarise(year = Hansen_GFC.2019.v1.7_gain_60N_010E, area = units::drop_units(st_area(.))) %>%
  mutate(area = area/10000) %>%
  st_drop_geometry()

```


```{r heavycomputing stuff, eval=FALSE}
treecover_hainleite_sf <- treecover_hainleite_sf %>%
  st_as_sf() %>%
  st_intersection(hainleite)

treecover_hainleite_sf %>%
  select(Hansen_GFC.2019.v1.7_treecover2000_60N_010E, geometry) %>% 
  summarise(treecover = round(Hansen_GFC.2019.v1.7_treecover2000_60N_010E, digits = -1)) -> treecover_hainleite_sf_round

treecover_hainleite_sf_round %>%
  ungroup() %>%
  group_by(treecover) %>%
  summarise() -> treecover_hainleite_sf_sum


gain_hainleite_sf <- gain_hainleite_sf %>%
  st_as_sf() %>%
  st_intersection(hainleite)

```





```{r vergleichsflaechen}

gebauede <- read_sf(file.path("..", "000_MasterData", "HU-TH", "gebaeude-th.shp")) %>%
  st_set_crs(4647) %>%
  st_intersection(st_transform(hainleite_buffer, crs = 4647))

make_comparison <- function(focus_village = NA) {

  gebaeude_focus <- gebauede %>%
    st_intersection(st_transform(filter(siedlungen_hainleite_labels, NAM == focus_village), crs = 4647)) %>%
    st_simplify()

  ggplot() +
    geom_sf(data = filter(siedlungen_hainleite_labels, NAM == focus_village), fill = "grey60", lwd = 0) +
    geom_sf(data = gebaeude_focus, fill = "grey20", lwd = 0) +
    labs(title = paste0(focus_village, ": ", round(filter(siedlungen_hainleite_area, NAM == focus_village)$area, digits = 1), " Hektar")) +
    theme_void()

}

```

# Wie unser Wald stirbt

Man geht durch den Wald und merkt: es tut sich was. Kahle Fächen, ehemalige Waldhütten sind jetzt auf dem Felde. Wie viel Hainleite haben wir eigentlich schon verloren?

Diese Seite liefert Antworten darauf. Mit Hilfe von Satelliten-gestützten Rechenverfahren von [Global Forest Watch](globalforestwatch.org/) zeigen wir klar und deutlich, dass es höchste Zeit ist, etwas zu tun. 


## Verlorene Hektar Wald pro Jahr

Um 2005 gab es bereits harte Jahre für die Hainleite - aber nichts hat 2019 übertroffen. Satte 73 Hektar Bäume gingen 2019 verloren. Diese Zahl kommt zustande, wenn man aus dem All die Baumdichte beobachtet. Solche Beobachten von Satelliten sind genau - erklären aber nicht, warum diese Bäume nicht mehr stehen. 


```{r lossyears}
ggplot(data = loss_sizes) +
  geom_bar(aes(x = year, y = area), stat = "identity", fill = color_loss) +
  theme_ipsum() +
  labs(title = "So viele Hektar Wald verlieren wir jedes Jahr", x = "Jahr", y = "Hektar", caption = "Quelle: Global Forest Watch")
```


Zum Vergleich: von 2000 bis 2019 sind so viele Hektar Bäume dazgekommen. Das ist etwa ein Zehntel des Verlusts. 


```{r gainversusloss}
loss_sizes %>%
  summarise(area = sum(area)) %>%
  ggplot() +
    geom_bar(aes(x = "Verlust seit 2000", y = area), stat = "identity", fill = color_loss) +
    geom_bar(data = gain_sizes, aes(x = "Zuwachs seit 2000", y = area), stat = "identity", fill = color_gain) +
    labs(title = paste0("<span style='color:", 
                        color_loss, 
                        ";'>Baumflächen verloren</span> gegen <span style='color:",
                        color_gain,
                        ";'>neue Baumflächen</span> seit 2000"), x = "Jahr", y = "Hektar", caption = "Quelle: Global Forest Watch") +
    theme_ipsum() +
    theme(
    plot.title = element_markdown()
  )
```

## Wo genau verlieren wir die Hainleite?

```{r out.width='100%'}
# plot overall loss
overall_map <- ggplot() +
  geom_sf(data = hainleite, lwd = 0, fill = color_cover) +
  geom_sf(data = loss_hainleite_sf_sum, lwd = 0, fill = color_loss) +
  geom_sf(data = siedlungen_hainleite_area, fill = "grey80", lwd = 0) +
  geom_sf_text(data = siedlungen_hainleite_labels, 
               aes(label = NAM, geometry = geometry), color = "grey50", 
               size = 2.5, check_overlap = TRUE, nudge_x = 0.005, nudge_y = 0.005) +
  #labs(title = paste0(round(sum(loss_sizes$area), digits = 1), " Hektar Hainleite verloren</a>")) +
  labs(title = paste0("Wir haben von 2000 bis 2019 <span style='color:", 
                      color_loss, 
                      ";'>", 
                      round(sum(loss_sizes$area), digits = 1), 
                      " Hektar Hainleite verloren</span>"), caption = "Quellen: GFW, Geoportal Thüringen") +
  theme_void() +
  theme(
    plot.title = element_markdown()
  )

overall_map
```

Vielleicht können Sie sich 273 Hektar Wald schwer vorstellen. Wir auch kaum. Also haben wir hier ein paar Vergleiche herausgesucht. **273 Hektar Wald sind so viel wie die Siedlungsfläche von Oldisleben, Kindelbrück und Bendeleben zusammen:**

```{r out.width=c('33%', '33%', '33%'), fig.show='hold'}
make_comparison(focus_village = "Oldisleben")
make_comparison(focus_village = "Kindelbrück")
make_comparison(focus_village = "Bendeleben")
```

Allein 2019 sind Bäume in diesen Gegenden verschwunden:

```{r out.width='100%'}
# plot only 2019 loss
ggplot() +
  geom_sf(data = hainleite, lwd = 0, fill = color_cover) +
  geom_sf(data = filter(loss_hainleite_sf_sum, Hansen_GFC.2019.v1.7_lossyear_60N_010E == 2019), lwd = 0, fill = color_loss) +
  geom_sf(data = siedlungen_hainleite_area, fill = "grey80", lwd = 0) +
  geom_sf_text(data = siedlungen_hainleite_labels, 
               aes(label = NAM, geometry = geometry), color = "grey50", 
               size = 3, check_overlap = TRUE, nudge_x = 0.005, nudge_y = 0.005) +
  labs(title = paste0("2019 haben wir <span style='color:", 
                      color_loss, 
                      ";'>", 
                      round(max(loss_sizes$area), digits = 1), 
                      " Hektar Hainleite verloren</span>"), caption = "Quellen: GFW, Geoportal Thüringen") +
  theme_void() +
      theme(
    plot.title = element_markdown()
  )
```

Zum Vergleich: alle roten Flächen zusammen sind etwa so groß wie Schernberg. Wir haben 2019 also so viele Hektar Bäume verloren, wie Schernberg groß ist.   


```{r out.width=c('100%')}
make_comparison(focus_village = "Schernberg")
```

## Entdecke wie der Wald vor deiner Haustür verschwindet

Mit dieser interaktiven Karte kannst du hineinzoomen und schauen, wie Waldfächen vor deiner Haustür verschwunden sind. 

```{r make interactive maps, out.width='100%'}

pal_cover <- colorNumeric("Greens", domain = values(treecover_hainleite), na.color = "transparent")

pal_loss <- colorNumeric("Reds", domain = values(loss_hainleite), na.color = "transparent")


m <- leaflet(elementId = "forestmap") %>% setView(lat = 51.3289, lng = 10.9266, zoom = 11) %>%
      addProviderTiles(providers$CartoDB.Positron, group = "Default") %>%
      #addProviderTiles(providers$Esri.WorldImagery, group = "Satellite", options = providerTileOptions(opacity = 1)) %>%
      #addProviderTiles(providers$OpenStreetMap.HOT, group = "HOTOSM", options = providerTileOptions(opacity = 1)) %>%

addLayersControl(
    overlayGroups = c("Baumbedeckung", "Verlorene Baumbedeckung"),
    options = layersControlOptions(collapsed = FALSE)
  ) 

m %>% 
  #addTiles() %>%
  addRasterImage(treecover_hainleite, colors = pal_cover, opacity = 0.8, group = "Baumbedeckung") %>%
   addLegend(pal = pal_cover, values = values(treecover_hainleite),
    title = "Baumbedeckung in %") %>%
  addRasterImage(loss_hainleite, colors = pal_loss, opacity = 1, group = "Verlorene Baumbedeckung") %>%
  addLegend(pal = pal_loss, values = values(loss_hainleite),
    title = "Verlorene Baumflächen nach Jahren", labFormat = labelFormat(big.mark = ""))

```



```{r eval=FALSE}

all_animation <-  ggplot() +
  geom_sf(data = hainleite, lwd = 0, fill = RColorBrewer::brewer.pal(11, "RdYlGn")[9]) +
  geom_sf(data = loss_hainleite_sf_sum, lwd = 0, fill = RColorBrewer::brewer.pal(11, "RdYlGn")[2]) +          
  transition_states(Hansen_GFC.2019.v1.7_lossyear_60N_010E,
                    transition_length = 2,
                    state_length = 1) +
  geom_sf(data = siedlungen_hainleite_area, fill = "grey80", lwd = 0) +
  geom_sf_text(data = siedlungen_hainleite_labels, 
               aes(label = NAM, geometry = geometry), color = "grey50", 
               size = 2.5, check_overlap = TRUE, nudge_x = 0.005, nudge_y = 0.005) +
  labs(title = paste0("Von 2000 bis 2019 haben wir ",round(sum(loss_sizes$area), digits = 1), " Hektar Hainleite verloren")) +
  theme_void() +
  ggtitle('Jahr {Hansen_GFC.2019.v1.7_lossyear_60N_010E}',
          subtitle = 'Frame {frame} of {nframes}')

animate(all_animation, nframes = 20)

 

```

## FAQ

### Wer steckt dahinter?

[Christoph](https://chris.toph.eu), freiberuflicher Datenanalyst aus der Region. 

### Woher stammen die Daten? 

* Die Wald-Daten kommen von Global Forest Watch und können [hier](https://www.globalforestwatch.org/map/) eingesehen und [hier](https://data.globalforestwatch.org/datasets/14228e6347c44f5691572169e9e107ad) heruntergeladen werden. 
* Die Größen von Siedlungen kommen vom [Geoportal Thüringen](https://www.geoportal-th.de/de-de/Downloadbereiche/Download-Offene-Geodaten-Th%C3%BCringen)

### Wie kann ich das selbst machen? 

Der Quellcode ist [hier auf Github veröffentlicht](https://github.com/chris-toph-t/waldsterben). 


